【裁判字號】    89,簡上,298
【裁判日期】    891117
【裁判案由】    損害賠償等
【裁判全文】
臺灣高雄地方法院民事判決  八十九年度簡上字第二九八號
    上  訴  人  乙○○
    被上訴人    中油公司林園石化廠
    法定代理人  甲○○
    訴訟代理人  丙○○
右當事人間請求損害賠償等事件，上訴人對於中華民國八十九年七月十三日本院八十
九年度鳳簡字第三四二號第一審判決提起上訴，本院判決如左：
    主  文
上訴駁回。
第二審訴訟費用由上訴人負擔。
    事  實
甲、上訴人方面：
  一、聲明：求為判決如主文所示。
  二、陳述：除與原審判決書所載者相同茲予引用外，補稱：
（一）、本案以法人為對象，法人無行為能力，必另有行為人所致。本案行為人林祺
        培身具被告之交通車管理職務並兼任管委會主委，兩者業務交疊，執行職務
        難以辨明。本件係行為人林祺培在林園廠交通車委員會上提案請求討論，而
        該提案之前題是廠方缺司機一員，加班費超支所致。因行為人林某之身分以
        致而有減班之案成立。被告因而得獲有減開交通車之不當得利，應符合關於
        訴訟標的之法律關係要件。
（二）、提供交通車為廠方之義務。審計部之糾正函所指應不包括因業務需要於六十
        三年起調高雄廠到林園廠之勞動條件變更之情形。另依管理要點第三條後段
        ，管委會有授權被告處理之明文，被告在有爭議下竟不通知管委會處理，顯
        在避除自己之義務。其提供交通車之義務並不因管委會之成立而排除。
（三）、因交通車路線變更，致上訴人通勤時間增耗，此為被告改善而不改善。梓官
        線停開，上訴人須另備交通工具至別的地點搭乘，其損失金額應為十二萬餘
        加一點三三倍，另家其他耗損遠超十五萬元，乃向管委會求十萬並向被告請
        求五萬元。
三、證據：援用原審之立證方法。
乙、被上訴人方面：
  一、聲明：求為判決駁回上訴，第二審訴訟費用由上訴人負擔。
  二、陳述：除與原審判決書所載者相同茲予引用外，補稱：
（一）、被上訴人國營事業，為單一薪給，不得供給房屋及交通工具。被上訴人
        前曾提供交通車供員工上、下班使用，惟遭審計部糾正。
（二）、被上訴人為繼續協助公司員工解決上、下班交通問題，特協助員工成立中油
        高雄區員工上下班交通管理委員會（以下簡稱管委會）。有關交通車路線調
        整，行駛路徑及停車招呼站，票價訂定均由管委會議決方式辦理，員工上、
        下班交通車路線問題，早已不屬被上訴人之權責項目，而為管委會之權責（
        管委會並非被告所屬之單位）。
（三）、上訴人主張其權利受損，請求損害賠償，應舉證證明受損者究為何種權利。
        管委會有權決定交通車之路線、行駛路徑其議決調整路線或裁撤係因司機缺
        額及符合經濟效益之考量下所為，員工自應配合，且調整後，均有其他路線
        交通車可供搭乘，並無權利受損可言。
（四）、上訴已另對管委會起訴，原審認定上訴人起訴欠缺訴訟標的法律關係之要件
        ，並無不當。
三、證據：援用原審之立證方法。
    理  由
一、本件上訴人起訴主張被上訴人公司林園石化廠梓官線交通車行之十六年餘，八十
    八年因司機病故缺一員，被上訴人因加班費問題，請交通車委員會處理。此問題
    係屬被上訴人事務課應處理之事項。不意被上訴人下屬林祺培先生為事務課交通
    車管理員，以擔任主任委員之便，濫權提案，將楠三梓官合併為梓南線，提前於
    六時二十分發車，經試辦結果發生梓一、梓二接送原梓官線現有站困難。惟林祺
    培主委復提案，經多數決，而撤銷該交通車行駛梓官之路線。並因而造成上訴人
    須多勞費前往他處搭車，損害上訴人之權利，而構成侵權行為，並求求回復原狀
    及損害賠償。被上訴人則以：交通車問題非該公司職務範圍之一，而係員工交通
    車管理委員會之職權，被上訴人無權過問，上訴人無從證明其有何因被上訴人之
    行為而受損，況其已另向管委會起訴，其訴顯不合法等語置辯。
二、按原告之訴，依其所訴之事實，在法律上顯無理由者，法院得不經言詞辯論，逕
    以判決駁回之，民事訴訟法第二百四十九條第二項定有明文。次按訴權存在之要
    件有三：一、為關於訴訟標的之法律關係之要件，二、為關於保護之必要之要件
    ，三、為關於當事人適格之要件。今上訴人以被上訴人所屬員工上、下班交通車
    之路線問題，認被上訴人侵害其權利云云，提起本件損害賠償訴訟。經查：
（一）、被上訴人所屬員工之上、下班交通車行駛路線之決定早已不屬被上訴人之權
        責項目，而為該公司員工所組成中油高雄區員工上下班交通管理委員會（以
        下簡稱管委會）之權責，而管委會並非被上訴人所屬單位，此有被上訴人所
        提審計部八十一年五月二十七日審部肆字第810912號函、中油高雄區員工上
        下班交通管理委員會組織章程、管理要點各一份可稽。
（二）、縱交通車路線之變更之提案係被上訴人員工所提出，然其既係以管委會一員
        之身分所提出，並經同具被上訴人員工身分之管委會成員決議取銷該路線，
        亦難謂與被上訴人有何關連。
三、綜上所述，上訴人就其所主張者與其事實所述，在法律關係上並不具相當關連性
    。本件上訴人對被上訴人提起系爭損害賠償之請求，顯欠缺「為關於訴訟標的之
    法律關係之要件」。上訴人之訴，依其所訴之事實，在法律上顯無理由，原審依
    民事訴訟法第二百四十九條第二項之規定，不經言詞辯論，逕以判決駁回之，經
    核並無不當。上訴意旨指摘原判決不當，求予廢棄改判，為無理由，應予駁回。
四、據上論結：本件上訴為無理由，依民事訴訟法第四百三十六條之一第三項、第四
    百六十三條、第四百四十九條第一項、第七十八條，判決如主文。
中      華      民      國    八十九    年    十一      月     十七     日
                          臺灣高雄地方法院民事庭審判長法  官
                                                      法  官
                                                      法  官
右為正本係照原本作成
本判決不得上訴
中      華      民      國    八十九    年    十一      月    十七      日
~B法院書記官  康進福


司法院資訊處製作；財團法人民間司法改革基金會備份。
